臺灣士林地方法院民事判決　　　　　　　95年度訴字第1106號
原　　　告　丙○○
　　　　　　　　　　　　3號
訴訟代理人　陳再賢律師
被　　　告　乙○
　　　　　　　　　　　　號
訴訟代理人　甲○○
上列當事人間債務人異議之訴事件，本院於民國96年4 月18日言
詞辯論終結，判決如下：
    主  文
本院九十五年度執字第二六五九０號分割共有物強制執行事件對
原告所為強制執行程序應予撤銷。
訴訟費用新台幣柒仟零伍拾元由被告負擔。
    事實及理由
一、原告主張：(一)被告以鈞院93年度重訴字第53號分割共有物事
    件之判決（主文第1 項後段原告應補償告新台幣642,495 元
    ）為執行名義，聲請強制執行原告所有坐落台北市○○區○
    ○段2小段5地號土地權利範圍萬分之1940及其上第2214建號
    、門牌號碼台北市○○路○ 段75巷186 弄113 號建物權利範
    圍全部（下稱系爭不動產），經鈞院95年度執字第26590 號
    分割共有物執行事件（下稱系爭執行事件）受理執行在案。
    (二)經查，台北市○○路○ 段165 巷14弄6 號地下室為兩造及
    訴外人翁明陽、翁明輝所共有，被告自86年間起即占用全部
    地下室，逾越其應有部分而為使用收益，應給付原告新台幣
    （下同）1,576,604 元之不當得利，經原告另案起訴請求，
    已為鈞院95年度訴字第197 號判決原告勝訴在案。原告前於
    95年8 月8 日即寄發台北杭南郵局第7131號存證信函予被告
    ，表示以對於被告上開不當得利債權抵銷被告前述執行名義
    所載對於原告之債權642,495 元，原告並於95年12月13日言
    詞辯論期日當庭再向被告為抵銷之意思表示。依民法第334
    條、第335 條規定，被告對於原告上開642,495 元之債權已
    因抵銷而消滅，被告不得再對原告聲請強制執行，爰依強制
    執行法第14條第1 項規定，提起債務人異議之訴。並聲明：
    如主文所示。
二、被告則以：否認原告對被告有不當得利1,576,604 元之債權
    存在，原告不得以未確定之訴訟事件所主張之債權對抗被告
    所持有已確定之執行名義，其抵銷之主張為無理由等語。並
    聲明：原告之訴駁回。
三、經查：
  (一)被告執有94年10月9 日確定之本院93年度重訴字第53號判決
    主文第1 項為執行名義，於95年10月11日聲請對原告強制執
    行，執行名義內容為原告應補償被告642,495 元，經本院以
    95年度執字第26590 號分割共有物強制執行事件予以受理，
    就原告所有系爭不動產實施強制執行在案。嗣原告依本院95
    年度聲字第1643號裁定供擔保停止執行中。
  (二)原告曾於95年8月8日寄發台北杭南郵局第7131號存證信函予
    被告，主張基於被告逾越其應有部分使用台北市○○路○段
    165巷14弄6號地下室全部，受有不當得利，原告對於被告有
    1,576,604元之債權，並以該債權與前項原告聲請強制執行
    之債權642,495元互為抵銷，惟該存證信函因招領逾期原件
    退回。原告於本件95年12月13日言詞辯論期日當庭再向被告
    為抵銷之意思表示。
  (三)原告主張對於被告有前揭不當得利債權1,576,604元之情，
    經其另案起訴請求，由本院95年度訴字第197號損害賠償等
    事件受理，原告於該事件亦主張已抵銷對於被告所負前述64
    2,495 元之債務，該事件乃於96年2 月27日判決認定原告得
    請求被告返還相當於租金利益之不當得利為1,576,604 元，
    扣除原告主張抵銷之金額642,495 元及被告另行主張抵銷抗
    辯有理由之金額429,282 元，而命被告應給付原告504,827
    元及自94年10月14日起算之法定遲延利息，並駁回其餘之請
    求，業已確定。
    以上事實，有原告所提出本院93年度重訴字第53號民事判決
    、存證信函暨退回郵封、本院95年度訴字第197 號民事判決
    （以上均影本）在卷可稽，且經本院調閱95年度執字第2659
    0 號強制執行事件及本院95年度訴字第197 號損害賠償等事
    件卷宗予以查明，且為被告所不爭執，堪以認定。
四、得心證之理由：
    原告主張被告據以聲請強制執行之債權，已經其以對於被告
    之不當得利債權予以抵銷而消滅，系爭執行事件之強制執行
    程序應予撤銷等情，被告則以前揭情詞置辯，茲分論如下：
  (一)被告雖否認原告對其有不當得利債權，並抗辯原告抵銷主張
    無理由云云，惟按，二人互負債務，而其給付種類相同，並
    均屆清償期者，各得以其債務，與他方之債務，互為抵銷。
    抵銷，應以意思表示，向他方為之。其相互間債之關係，溯
    及最初得為抵銷時，按照抵銷數額而消滅。民法第334條第1
    項前段、第335 條第1 項分別定有明文。又按，除別有規定
    外，確定之終局判決就經裁判之訴訟標的，有既判力。主張
    抵銷之請求，其成立與否經裁判者，以主張抵銷之額為限，
    有既判力。民事訴訟法第400 條亦有明文。而確定判決所生
    之既判力，除使當事人就確定終局判決經裁判之訴訟標的法
    律關係，不得更行起訴或為相反之主張外，法院亦不得為與
    確定判決意旨相反之裁判。經核，本院95年度訴字第197 號
    確定判決，就訴訟標的及抵銷之法律關係，已認定原告得請
    求被告返還相當於租金利益之不當得利金額為1,576,604 元
    ，及應扣除原告主張抵銷之金額642,495 元，業如前述，揆
    諸上揭說明，上開確定判決就該訴訟標的及抵銷金額之裁判
    ，對於當事人即本件兩造及法院均有拘束力，被告自不得再
    為相反之爭執或主張，本院就同一法律關係之認定，亦不得
    為與確定判決意旨相反之裁判。準此，被告依本院93年度重
    訴字第53號判決確定對於原告之債權642,495 元，已經原告
    以對於被告不當得利債權主張抵銷而消滅乙情，堪以認定。
  (二)按執行名義成立後，如有消滅或妨礙債權人請求之事由發生
    ，債務人得於強制執行程序終結前，向執行法院對債權人提
    起異議之訴。執行名義無確定判決同一之效力者，於執行名
    義成立前，如有債權不成立或消滅或妨礙債權人請求之事由
    發，債務人亦得於強制執行程序終結前提起異議之訴。強制
    執行法第14條第1 項、第2 項定有明文。所謂「有消滅債權
    人請求之事由」，係指可使執行名義所載實體上請求權之全
    部或一部失其存在之事由，抵銷為請求權絕對消滅事由，能
    致執行名義所載之請求權不得執行，自當屬之。本件被告據
    以聲請強制執行之執行名義所載之債權，業經原告抵銷而消
    滅，已敘明如前，從而，原告本於強制執行法第14條規定，
    提起債務人異議之訴，請求撤銷本院95年度執字第26590號
    分割共有物強制執行事件對其所為之強制執行程序，為有理
    由，應予准許。
五、本件並應職權確定訴訟費用額為7,050元（即第一審裁判費
    ），應由被告負擔。
六、據上論結，原告之訴為有理由，依民事訴訟法第78條判決如
    主文。
中　　華　　民　　國　　96　　年　　4 　　月　　30　　日
                  民事第二庭  法  官  施月燿
以上正本證明與原本無異。
如對本判決上訴須於判決送達後20日內向本院提出上訴狀。
中　　華　　民　　國　　96　　年　　5 　　月　　2 　　日
                              書記官  韓金發
